【裁判字號】    95,重訴,1337
【裁判日期】    951221
【裁判案由】    返還保證金
【裁判全文】
臺灣臺北地方法院民事判決            95年度重訴字第1337號
原      告  丙○○
訴訟代理人  王東山律師
複  代理人  林孝甄律師
            李美寬律師
被      告  國泰世華商業銀行股份有限公司
法定代理人  乙○○
訴訟代理人  甲○○
上列當事人間請求返還保證金事件，本院於中華民國95年12月7
日言詞辯論終結，判決如下：
    主      文
原告之訴及假執行之聲請均駁回。
訴訟費用由原告負擔。
    事實及理由
一、原告起訴主張：
（一）緣訴外人華隆股份有限公司（下稱華隆公司）前向被告借
      款，以坐落台北縣中和市○○路○ 段355 號華隆公司中和
      廠之不動產設定第一順位抵押權予被告，嗣因華隆公司未
      依約清償，上開抵押物經臺灣板橋地方法院以94年度執字
      第1807號案件強制執行，並定於95年6 月23日進行第4 次
      拍賣程序。
（二）伊於民國95年6 月13日出具「讓與債權及抵押權請求」予
      被告，請求被告將其對華隆公司之債權，及對於上開不動
      產之第一順位抵押權讓與伊，並要求被告向臺灣板橋地方
      法院聲請延緩執行1 次，伊並交付新台幣（下同）5,000
      萬元支票1 紙予被告。嗣被告於95年6 月27日發函通知伊
      ，表示其業已同意讓與前開債權及抵押權予伊，通知伊應
      於文到後10日內前往被告處締約。
（三）然查被告於95年6 月27日所發之通知書內並未提及是否已
      獲法院同意延緩執行，伊遂於95年7 月4 日去函被告，要
      求其提出暫緩執行之證明，被告於95年7 月6 日函覆謂：
      法院既未進行拍賣程序，自屬暫緩執行。惟法院雖未於95
      年6 月23日進行拍賣程序，但此僅係法院暫時停止拍賣，
      並非當然同意暫緩執行，被告既無法提出證明，依前揭「
      讓與債權及抵押權請求」第2 條約定，前開要約書應即失
      效，被告應依約返還伊前開保證金。嗣經伊發函通知被告
      返還5, 000萬元之保證金未果，爰依法提起本件訴訟等語
      。並聲明：（一）被告應給付原告5,000 萬元，及自起訴
      狀繕本送達翌日起至清償日止，按年息5%計算之利息。（
      二）願供擔保請准宣告假執行。
（四）對被告答辯之陳述：對於被告確向臺灣板橋地方法院聲請
      延緩執行，並經該院停止95年6 月3 日之拍賣期日乙節，
      伊並無意見，但被告依約應於簽訂買賣契約前提出法院同
      意暫緩執行之證明，惟被告並未提出。又被告主張只要其
      提出暫緩執行之聲請，法院一定會同意之說法，並不正確
      ，蓋尚需其他併案債權人同意，法院始能暫緩執行，且臺
      灣板橋地方法院於95年7 月24日始去函華隆公司，併副知
      被告，表示該案暫緩執行3 個月，足見被告並未於期限內
      提出法院同意暫緩執行之證明，故被告沒入伊繳交之保證
      金，並無理由。退萬步言，縱認伊請求返還該保證金為無
      理由，然該保證金應具有違約金之性質，故請酌減違約金
      之數額等語。
二、被告則以：
（一）訴外人華隆公司積欠伊債務未清償，經伊依法行使抵押權
      ，並向臺灣板橋地方法院聲請拍賣抵押物，訂95年6 月23
      日進行第4 次拍賣程序。原告於95年6 月13日簽立系爭「
      讓與債權及抵押權請求」向伊買受系爭債權及附隨抵押權
      ，依上開請求書之約定可知，原告於受通知10日內應與伊
      訂立買賣契約，若其未依約履行者，逕由被告沒收保證金
      ，惟若執行法院不同意延緩執行或伊不同意債權讓與者，
      該保證金即應無息返還予原告。
（二）伊於收受原告交付之保證金後，隨即於95年6 月14日具狀
      聲請延緩執行，亦經執行法院同意停止在案，伊乃於95年
      6 月27日通知原告前來締約，原告於95年6 月28日收受前
      開通知，依約原告應於95年7 月8 日前簽訂買賣契約，詎
      原告遲未辦理，伊始依約沒收系爭保證金。伊通知原告締
      約之時間（95年6 月27日），係於法院原訂之拍賣期日（
      95年6 月23日）後，該案是否停止執行，只需查看拍賣公
      告即知，且伊接獲原告之函文後，旋於95年7 月6 日回覆
      原告，然原告仍拒不出面締約，伊始於95年7 月11日主張
      沒收系爭保證金，並於95年7 月14日解除系爭買賣關係等
      語，資為抗辯。並聲明：（一）原告之訴駁回。（二）如
      受不利判決，願供擔保請准宣告免為假執行。
三、本件兩造簽訂系爭「讓與債權及抵押權請求」後，被告曾具
    狀向臺灣板橋地方法院聲請延緩執行，並經該院同意延緩執
    行，停止95年6 月23日之第4 次拍賣程序，被告於95年6 月
    27日通知原告前來被告處締約，原告於95年6 月28日收受前
    開通知，並發函通知被告確認法院是否同意延緩執行，嗣並
    未於收受該通知後10日內與原告簽訂買賣契約等情，此為兩
    造所不爭執，並有民事延緩執行聲請狀、臺灣板橋地方法院
    停止拍賣公告、該院民事執行處通知、通知書在卷可按，堪
    信此部分事實為真實。
四、本院之判斷：
（一）兩造簽訂之「讓與債權及抵押權請求」第2 款約定：貴行
      （即被告）如同意債權讓與，本人（即原告）須於接獲通
      知後10日內訂定買賣契約，並交付價金之2 成，保證金充
      當買賣價金之一部分，倘逾期貴行可逕行沒收保證金。另
      若未獲法院同意暫緩或未獲貴行同意債權讓與，本要約書
      即失效，貴行得無息退還保證金，立要約書人不得主張任
      何損害賠償請求權，可知兩造間所簽訂系爭「讓與債權及
      抵押權請求」之失效，係以「未獲法院同意暫緩」或「未
      獲被告同意債權讓與」為其要件，並無被告於通知原告訂
      定契約時，須一併提出法院同意暫緩執行之證明，否則系
      爭「讓與債權及抵押權請求」即失效之約定。
（二）本件被告既已同意讓與系爭債權及抵押權予原告，且具狀
      向臺灣板橋地方法院聲請延緩執行，並經該院同意延緩執
      行，停止該案95年6 月23日之第4 次拍賣程序，依約原告
      即應於收受通知後10日內與原告簽訂買賣契約，原告於收
      受通知後，既逾期未與原告簽訂契約，被告依前開「讓與
      債權及抵押權請求」第2 條之約定，沒收原告所支付之5,
      000 萬元保證金，即有理由。原告主張被告於通知原告訂
      定契約時，須一併提出法院同意暫緩執行之證明，否則系
      爭「讓與債權及抵押權請求」即屬失效云云，與前開「讓
      與債權及抵押權請求」之約定不符，原告復未舉證證明兩
      造間確有此一約定，其此部主張實屬無據。
（三）本件原告交付5,000 萬元予被告，係約定被告如同意債權
      讓與，且法院同意延緩執行，原告即須於接獲通知後10日
      內與被告訂定買賣契約，並交付價金之2 成，保證金充當
      買賣價金之一部分，倘逾期被告可逕行沒收保證金，業如
      前述，則此5,000 萬元之性質應屬定金，而非違約金，是
      原告請求酌減，並無理由。
五、綜上所述，原告依兩造間所訂立「讓與債權及抵押權請求」
    之法律關係，請求被告給付5,000 萬元，及自起訴狀繕本送
    達翌日起至清償日止按年息5%計算之利息，及主張若認原告
    請求返還該保證金為無理由，請酌減其數額，為無理由，應
    予駁回。原告之訴既經駁回，其假執行之聲請即失所附麗，
    應併予駁回。
六、本件事證已臻明確，兩造其餘攻擊或防禦方法，經本院審酌
    後，認均與本件之結論無涉，茲不再一一論述，併予敘明。
七、據上論結：本件原告之訴為無理由，依民事訴訟法第78條，
    判決如主文。
中    華    民    國    95    年    12    月    21    日
                  民事第一庭  法  官  蔡和憲
以上正本係照原本作成。
如對本判決上訴，須於判決送達後20日內向本院提出上訴狀。
中    華    民    國    95    年    12    月    21    日
                              書記官  吳文雄


司法院資訊處製作；財團法人民間司法改革基金會備份。
